臺灣臺南地方法院刑事判決　　　　　　　95年度易字第1284號
公　訴　人　臺灣臺南地方法院檢察署檢察官
被　　　告　丙○○
　　　　　　　　　　（現另案
上列被告因竊盜等案件，經檢察官提起公訴（九十五年度偵字第
一二二五六號、第一三六二四號、第一三九九五號），就被告被
訴單獨犯加重竊盜罪部分，本院判決如下：
    主  文
丙○○無罪。
    理  由
一、本件公訴意旨略以：被告丙○○基於為自己不法所有之意圖
    ，於民國（下同）九十五年七月間某日，以毀越牆垣之方式
    ，獨自侵入乙○○所有坐落臺南市○○區○○路六段一二０
    巷十號之銘意銅具工廠內，徒手竊取乙○○所有之銅製香爐
    二個及香爐耳一對，得手後變賣花用殆盡。嗣於同年九月一
    日，被告丙○○自行前往臺南市警察局第五分局自首而查獲
    上情，因而認被告丙○○涉犯刑法第三百二十一條第一項第
    二款之毀越牆垣竊盜罪云云。
二、按被告以外之人於審判外之陳述，雖不符前四條之規定，而
    經當事人於審判程序同意作為證據，法院審酌該言詞陳述或
    書面陳述作成時之情況，認為適當者，亦得為證據，當事人
    、代理人或辯護人於法院調查證據時，知有第一百五十九條
    第一項不得為證據之情形，而未於言詞辯論終結前聲明異議
    者，視為有前項之同意，刑事訴訟法第一百五十九條之五定
    有明文。查證人乙○○於九十五年九月八日在警詢時之證述
    ，係屬被告以外之人在審判外所為之陳述，依刑事訴訟法第
    一百五十九條第一項之規定，原不得作為證據，然經公訴人
    引為證據，並經被告於本院準備程序同意作為證據，而證人
    於警詢所為之證述內容，僅單純就其所有工廠內之物品遭竊
    情形而為陳述，無指訴或目擊該竊盜案件係被告所為者，且
    本件竊盜案件查獲過程，並非證人報案失竊，而係被告至警
    局自首後，員警依被告之供述，通知證人乙○○至警局製作
    筆錄，是以，證人並無故意指訴、攀污、構陷被告之可能，
    是以，本院審酌證人乙○○於警詢證述作成之情形，認得為
    證據，合先敘明。
三、次按犯罪事實應依證據認定之，無證據不得認定其犯罪事實
    ；不能證明被告犯罪者，應諭知無罪之判決，刑事訴訟法第
    一百五十四條第二項、第三百零一條第一項分別定有明文。
    又按刑事訴訟法第一百六十一條第一項規定檢察官就被告犯
    罪事實，應負舉證責任，並指出證明之方法。對於其所訴之
    被告犯罪事實，應負提出證據及說服之實質舉證責任，倘所
    提出之證據，不足為被告有罪之積極證明，或其闡明之證明
    方法，無從說服法官以形成被告有罪之心證，基於無罪推定
    之原則，自應為被告無罪判決之諭知。而所謂認定犯罪事實
    之證據，係指足以認定被告確有犯罪行為之積極證據而言，
    如未發現相當證據，或證據不足以證明，自不能以推測或擬
    制之方法，以為裁判基礎。再者，刑事訴訟上證明之資料，
    無論其為直接證據或間接證據，均須達於通常一般人均不致
    於有所懷疑，而得確信其為真實之程度，始得據為有罪之認
    定，若其關於被告是否犯罪之證明未能達此程度，而有合理
    性懷疑之存在，致使無從形成有罪之確信，根據「罪證有疑
    ，利於被告」之證據法則，即不得遽為不利被告之認定，其
    以情況證據（即間接證據）斷罪時，尤須基於該證據在直接
    關係上所可證明之他項情況事實，本乎推理作用足以確證被
    告有罪，方為合法，不得徒憑主觀上之推想，將一般經驗上
    有利被告之其他合理情況逕予排除。
四、公訴人認被告涉犯本件加重竊盜罪嫌，無非以被告於警偵訊
    時之自白以及證人乙○○於警詢之證述為其主要論據。然訊
    之被告於本院審理時否認有何加重竊盜之犯行，經查：
  (一)按刑事訴訟法第一百五十六條第二項規定，被告雖經自白，
    仍應調查其他必要之證據，以察其是否與事實相符。立法目
    的乃欲以補強證據擔保自白之真實性；亦即以補強證據之存
    在，藉之限制自白在證據上之價值。而所謂補強證據，則指
    除該自白本身外，其他足資以證明自白之犯罪事實確具有相
    當程度真實性之證據而言。雖其所補強者，非以事實之全部
    為必要，但亦須因補強證據與自白之相互利用，而足使犯罪
    事實獲得確信者，始足當之；又此所謂應調查其他必要之證
    據者，固不以證明全部犯罪構成要件事實為必要，凡能證明
    該自白事實之真實性之補強證據即足當之。但僅證明被告之
    自白出於任意性者，非即足以證明該自白事實之真實性，蓋
    若僅係證明其自白非出於強暴、脅迫、利誘、詐欺、或其他
    不正之方法所取得，仍屬於自白之範疇，而補強證據則重其
    自白之真實性，必足以證明自白之犯罪確非虛構，擔保其與
    事實相符，方符發現真實之立法意旨，二者之證明力截然有
    別，不容混淆。故僅足以證明被告自白之任意性，而無其他
    補強證據足以證明其真實性時，仍不得遽採為有罪判決之基
    礎（最高法院七十四年度臺覆字第十號、八十八年度臺上字
    第三五七０號判例要旨參照）。
  (二)被告固然於九十五年九月一日晚間七時許，自行前往臺南市
    警察局第五分局，自首其於九十五年七月某日，由乙○○所
    有坐落臺南市○○區○○路六段一二０巷十號之銘意銅具工
    廠後方之石綿瓦牆破洞侵入，竊取乙○○所有之銅製香爐二
    個及香爐耳一對，並帶同警方至前開工廠查證等情。
  (三)惟據證人乙○○於警詢時證述「（你工廠有無失竊過香爐）
    有，前後共失竊三次，一次我有抓到竊嫌，另二次沒有抓到
    」、「（你工廠失竊香爐的日期為何）第一次是今年三月間
    失竊三個八吋香爐，第二次是今年七月間，第二次我有抓到
    竊嫌，第三次也是今年七月間失竊八個香爐，有七吋的、有
    六吋的」等語，又於本院審理時到庭證述：「（九十五年間
    ，你香爐工廠是否有發生竊案）有。發生過二、三次」、「
    （第一次失竊時間）第一次失竊香爐二個或三個。時間應該
    是九十五年，正確時間不確定」、「（第二次失竊時間）第
    二次時間應該是九十五年七月。失竊何物忘了。東西有在第
    三分局領回去」、「（第三次失竊時間）失竊香爐四、五個
    ，時間是九十五年八月」、「（你於九十五年九月八日在臺
    南市警察局第五分局製作筆錄時陳述有逮過一個嫌犯）是。
    在第二次失竊時，我弟弟吳平甫當場抓到一個」、「（該次
    抓到之嫌犯是否今日在場之被告丙○○）是」等語明確，前
    後二次證述遭竊情節大致相符，又為親身經歷之經驗，應屬
    可信。
  (四)參以證人所述第二次遭竊之情形，亦即被告前於九十五年七
    月二十日凌晨一時五十分許，以踰越牆垣之方式，侵入證人
    乙○○所有之工廠竊取銅製花瓶八個等物，為證人之弟吳平
    甫發覺報警而為警當場逮獲之事實，業經本院另案審理後認
    定無訛，並於九十五年十一月三十日以九十五年度易字第一
    ０二０號判決判處被告有期徒刑十月等情，亦經本院依職權
    調閱前開案卷無誤，足證證人乙○○所述遭竊經過，應為真
    實。然據證人所述其所有之工廠曾遭竊之次數、時間、順序
    、竊賊查獲經過等情，核與被告前開自白之竊盜以及逮獲之
    時間、順序顯然不符。
  (五)查被告自承竊取香爐兩個、香爐耳一對云云，然徵之證人乙
    ○○於警詢時證述九十五年七月份第三次遭竊八個香爐，有
    七吋的，有六吋的等語，另於本院審理時亦證稱：「（第三
    次是否有失竊銅製香爐二個及香爐耳一對）有失竊香爐，因
    我之前有清點給工人做，後來工人發現少了，所以我才知道
    有少的香爐，但數量我記不得，尺寸也不確定。以第五分局
    筆錄為準。有無失竊香爐耳我不確定。我根本沒有清點工廠
    的香爐耳，所以無從確認」、「（在臺南市警察局第五分局
    時有無提到香爐耳）沒有。今日我也陳述沒有」等語無誤，
    足徵被告前開自白與證人所述關於失竊物品及數量一節截然
    不同。
  (六)再就侵入證人所有之工廠竊盜之方式，質之證人乙○○於本
    院審理時證稱：「（你的工廠有無圍牆）沒有」、「（第二
    次失竊後，工廠牆壁破裂有無修復）有」、「（第三次失竊
    時，工廠牆壁破裂是否已修復）已修復完畢。第三次失竊是
    在修復以後」、「（第三次失竊時，工廠牆壁有無破裂）沒
    有。我第二次牆壁修復後我改以鐵板做牆面，再也沒有破裂
    過」、「（第三次失竊時，工廠有無其他地方破損）我判斷
    竊賊是由窗戶進入，但沒有拍照也沒有報警」、「（窗戶有
    無受損）只有被撬開，但沒有破損。所以我才認為竊賊是從
    窗戶進來」、「（九十五年七月以後，有無再失竊）沒有」
    等語明確，並有證人所有工廠之現場照片五幀附於臺南市警
    察局第三分局、第五分局警卷可佐，益證證人所有之工廠周
    圍未設有圍牆，被告無踰越牆垣之可能，又證人所有之工廠
    第二次遭竊時，被告藉以侵入工廠之石綿牆壁破洞，業經證
    人改以鐵板修復完畢，被告亦無再度踰越該破洞侵入之可能
    ，而依證人所述第三次遭竊，竊賊乃以撬開窗戶之方式侵入
    ，並非以毀壞牆垣之方式侵入竊盜，是以，上開各情均與被
    告自白係以毀壞牆垣之方式侵入證人所有之工廠竊盜一節迥
    異，足證被告於警偵訊時自白本件竊盜之情節，核與證人乙
    ○○所述遭竊過程迥然不同。
  (七)承上各節以察，被告前開自白核與證人乙○○所述多所矛盾
    ，是以，被告自白之可信性，顯然存疑，此外，復查無其他
    補強證據可資證明被告自白之真實性，因此，單憑被告於警
    偵訊之自白，並不能遽以認定被告確有此部分加重竊盜之犯
    行。
四、綜上所述，公訴人認被告涉犯加重竊盜罪嫌所憑之證據資料
    ，經本院調查證據結果，並不能證明被告於警偵訊時自白之
    可信性，亦無其他證據可資補強證明被告之自白，此外，復
    查無其他積極證據可資證明被告確有公訴人所指犯行，則按
    犯罪事實應以證據為其認定基礎，如積極證據不足以證明被
    告犯罪，而依調查所得資料，在一般生活經驗上尚非不得另
    為其他有利被告之推定，本於無罪推定之原則，即應依法為
    被告無罪判決之諭知。
據上論斷，應依刑事訴訟法第三百零一條第一項，判決如主文。
本案經檢察官甲○到庭執行職務。
中　　華　　民　　國　　96　　年　　1 　　月　　31　　日
　　　　　　　　　刑事第四庭    審判長法  官  陳志成
                                　　　法  官  楊佳祥
                                　　　法  官  黃欣怡
以上正本證明與原本無異。
如不服本判決，應於判決送達後10日內，向本院提出上訴狀。
　　　　　　　　　                    書記官  陳怡吟
中　　華　　民　　國　　96　　年　　1 　　月　　31　　日
